【裁判字號】    90,上易,574
【裁判日期】    891124
【裁判案由】    侵占
【裁判全文】
臺灣高等法院臺中分院刑事判決              民國九十年度上易字第五七四號
    上  訴  人
    即  被  告  甲○○
                        （現另案於臺灣臺中戒治所執行中）
                        身分證.
右上訴人因侵占案件，不服臺灣南投地方法院中華民國八十九年十一月二十四日第一
審判決（民國八十九年度易字第七一九號，聲請簡易判決處刑案號：臺灣南投地方法
院檢察署民國八十九年度偵緝字第一三八號、八十九年度偵字第三三一七號），提起
上訴，本院判決如左：
    主      文
原判決關於甲○○部分撤銷。
甲○○共同意圖為自己不法之所有，而侵占自己持有他人之物，處拘役拾日，如易
科罰金以佰元折算壹日。
    事      實
一、甲○○因無駕駛執照，無法租車，乃商請有駕駛執照之「乾姐」林燕華於民國八
    十九年四月十六日，至南投縣草屯鎮○○路八一六號，向乙○○所經營之連泰小
    客車租賃汽車行，承租車號ＨＨ─二八二九號小客車一輛，約定八十九年四月十
    八日返還（原約定翌日返還，車行答應延後一天）。詎兩人自八十九年四月十八
    日起，竟共同基於意圖為自己不法所有之犯意聯絡，將車輛變易持有為所有，侵
    占入己，供二人輪流使用。迄至八十九年五月二十四日，始為乙○○在甲○○位
    於南投縣草屯鎮○○路一○三號住處尋獲取回。
二、案經乙○○訴請臺灣南投地方法院檢察署檢察官偵查並聲請以簡易判決處刑。原
    審法院認應適用普通程序審理。
    理      由
一、訊據上訴人即被告甲○○（下稱被告）坦承與林燕華一同至告訴人之租賃汽車行
    租用小客車，惟否認有侵占之犯意辯稱：林燕華說她係租月的，八十九年五月二
    十四日林燕華才把車子交給伊，這期間伊偶爾和林燕華在一起，車子都是林女在
    開的云云。但查，被告右揭犯行，業據告訴人乙○○指訴甚明，並有汽車出租契
    約書影本一份附卷可憑；告訴人否認曾同意以包月方式出租予林燕華，即林燕華
    於檢察官訊問時亦坦承：車行沒有同意出租一個月，當時甲○○也在旁邊；後來
    車子伊和甲○○都有在開等語，顯見被告甲○○與林燕華均知悉告訴人不同意繼
    續出租。而被告甲○○與林燕華僅支付一日之租金，即未再繼續繳交租金，復未
    與告訴人聯絡，前後已逾一個月以上，顯有據為己有之犯意；被告甲○○否認侵
    占之故意，顯不足採，其犯行堪以認定。
二、核被告甲○○與林美華二人所為，均係犯刑法第三百三十五條第一項之意圖為自
    己不法之所有，而侵占自己持有他人之物罪。彼等就上開犯行，有犯意之聯絡及
    行為之分擔，均為共同正犯。
三、原審為科刑之判決，並判處拘役三十日，固非無見地，惟按刑法第四十一條，業
    經九十年一月十日修正公布施行，其第四十一條第一項前段規定：「犯最重本刑
    為五年以下有期徒刑之刑之罪，而受六個月以下有期徒刑或拘役之宣告，因身體
    、教育、職業、家庭之關係或其他正當事由，執行顯有困難者，得以一元以上三
    元以下折算一日，易科罰金。」，被告行為後，其適用法律已有變更，比較該條
    文修正前後之規定，以新法有利於被告，依刑法第二條第一項前段規定，適用裁
    判時之法律即修正後之刑法第四十一條第一項前段之規定，諭知易科罰金之折算
    標準，原審未及適用，尚有未洽，被告上訴意旨，否認犯罪，雖無理由，但原判
    決既有上述可議之處，仍應由本院將原判決此部分撤銷改判，審酌被告犯罪之動
    機、手段、所得財物之價值、告訴人現已取回小客車，所受損失不重，及被告犯
    後之態度等一切情狀，仍量處如主文第二項所示之刑，並諭知易科罰金之折算標
    準，示懲。
四、原判決關於被告林燕華部分，未經上訴已確定，不予論列。
五、據上論斷，應依刑事訴訟法第三百六十九條第一項前段、第三百六十四條、第二
    百九十九條第一項前段，刑法第三百三十五條第一項、第二十八條、第二條第一
    項前段、第四十一條第一項前段、罰金罰鍰提高標準條例第一條前段、第二條，
    判決如主文。
本案經檢察官丙○○到庭執行職務。
中      華      民      國      九十      年      四      月    十一    日
                                  臺灣高等法院臺中分院刑事第一庭
                                        審判長法  官  陳  紀  綱
                                              法  官  蕭  錦  鍾
                                              法  官  陳  登  源
右正本證明與原本無異。
不得上訴。
                                              書記官  林  桂  鳳
中      華      民      國      九十      年      四      月    十一    日
附錄本案論罪科刑法條：
刑法第三百三十五條第一項：
意圖為自己或第三人不法之所有，而侵占自己持有他人之物者，處五年以下有期徒刑
、拘役或科或併科一千元以下罰金。
                                                                        Ｄ


司法院資訊處製作；財團法人民間司法改革基金會備份。
